【裁判字號】    92,聲判,11
【裁判日期】    921027
【裁判案由】    聲請交付審判
【裁判全文】
臺灣苗栗地方法院刑事裁定                          九十二年度聲判字第一一號
    聲  請  人  丁○○
    代  理  人  彭巧君律師
    被      告  乙○○        .
    被      告  戊○○
    被      告  甲○○        .
    被      告  丙○○
右列聲請人因告訴被告傷害案件，不服臺灣高等法院臺中分院檢察署檢察長駁回再議
之處分（九十二年度上聲議字第五八０號），聲請交付審判，本院裁定如左：
    主  文
聲請駁回。
    理  由
一、本件聲請意旨略以：(1)民國（下同）九十年十一月三日案發當日上午，係同案被
    告吳展堂打電話邀同告訴人前往其住處，談判土地糾紛之事，被告應邀前往，竟
    在吳展堂住家前遭吳展堂及乙○○等五人毆打成傷，倘被告吳展堂非蓄意邀同家
    人前來共同毆打告訴人，豈會如此剛好聚集這麼多吳家親人在場？且吳展堂既知
    告訴人與其親人有土地糾紛，如非其邀請其他人共同助陣，又豈敢單獨約告訴人
    一人前往商談？足見吳展堂早與乙○○等四人預謀以傷害告訴人，表達不滿告訴
    人與其有土地糾紛。(2)被告乙○○興建違章建築，業經告訴人聲請通霄鎮調解委
    員會通知調解，告訴人並向苗栗縣通霄鎮公所查報違建，足見乙○○對告訴人早
    有不滿，乙○○有傷害告訴人之動機，應無疑義。(3)案發地點在乙○○家門前，
    有吳家飼養之羅威那大犬，如非吳展堂打電話邀約，告訴人決不敢前往，且被告
    四人辯稱係聽到爭吵聲即出來拉開告訴人與吳展堂云云，果如此，告訴人豈會多
    處受傷，尤其被告四人均僅承認看到告訴人與吳展堂互相扭打，此與告訴人傷勢
    顯有不符，被告五人應係事後推卸之詞。(4)案發時除吳展堂及乙○○四人外，另
    有二名吳展堂之弟媳等親人在場，何以告訴人不告該二人？實則該二人未毆打告
    訴人，益證告訴人並非對所有在場之人提出告訴，告訴人僅針對毆打告訴人之吳
    展堂等五人提出告訴，係因事實如此，請本院傳訊其餘在場之人說明。另乙○○
    所稱係勸架云云，與常理有違，因乙○○、戊○○、甲○○係年老之人，丙○○
    係身材嬌小之女子，怎可能如彼等所說係勸架？尤其在場者另有二位較年輕之吳
    家親人，何以該二人未勸架？足見勸架之說係屬虛構，該四人雖非如吳展堂出拳
    之猛烈，惟確係趁人多，趁機毆打告訴人成傷云云。
二、按「上級法院檢察署檢察長或檢察總長認再議為無理由者，應駁回之。」；「告
    訴人不服前條之駁回處分者，得於接受處分書後十日內委任律師提出理由狀，向
    該管第一審法院聲請交付審判。」；「聲請交付審判之裁定，法院應以合議行之
    。」、「法院認交付審判之聲請不合法或無理由者，應駁回之。」刑事訴訟法第
    二百五十八條前段、第二百五十八條之一、第二百五十八條之三第一項、第二項
    前段，分別定有明文。
三、次按，犯罪事實應依證據認定之，無證據不得推定其犯罪事實，刑事訴訟法第一
    百五十四條定有明文。又認定不利於被告之事實，須依積極證據，茍積極證據不
    足為不利於被告事實之認定時，即應為有利於被告之認定，更不必有何有利之證
    據。（最高法院三十年度上字第八一六號判例意旨足資參照）。
四、本件被告四人於檢察官偵查中均堅決否認有何傷害犯行，其中被告乙○○辯稱：
    當天早上，伊太太戊○○說外面在爭吵，伊出去看發現伊子吳展堂與聲請人扭成
    一團，隨即上前幫忙拉開，伊未毆打他，伊拉開他們後，聲請人自地上拿起一塊
    磚頭欲打伊子，伊叔甲○○見狀，立即上前將磚頭搶走等語；被告丙○○辯稱：
    當時看見聲請人勒住伊夫吳展堂脖子，並壓在地上，其餘之人並沒有毆打他，伊
    不清楚什麼原因，因聽到爭吵聲，才從二樓下來發現他二人扭成一團，伊只是上
    前拉開二人，未對聲請人拳打腳踢等語；被告戊○○辯稱：伊看到伊子吳展堂與
    聲請人在馬路上扭打成一團，伊趕快叫伊夫乙○○去把他們拉開，因為腳痛，不
    敢靠近他們，伊根本沒有打他，他們扭成一團，其餘的人去幫忙將二人拉開，並
    沒有毆打他，他們二人被拉開時，聲請人往地上拿起一塊磚塊要打伊子，甲○○
    上前將他拉下，並未毆打他等語；被告甲○○辯稱：伊在屋內聽到外面有吵鬧聲
    ，就跑到下面查看，看到吳展堂與聲請人大聲爭吵及拉拉扯扯扭打在一起，伊上
    前將二人拉開，聲請人低身撿磚頭時，伊上前將他手中磚頭打掉，並將其推開，
    叫他回去，後來才離開的等語。經查：
（一）證人吳展堂於九十年十一月三日警詢時供證：「因土地糾紛，與他發生口角，
      然後雙方扭在一起，˙˙˙。」、「是丁○○先用右手推我的胸部，然後我們
      兩個人就扭成一團。」、「我與丁○○扭成一團時，丁○○順手拿起一塊磚塊
      要打我，其餘四人見狀上來將我們分開，他們四人並沒有打丁○○。」、「我
      們雙方是互勒對方脖子，然後雙方都在地上打滾，身上有多處在地上扭打時的
      擦傷。」等語屬實；復於九十一年三月五日向檢察官供證：「去年十一月三日
      當天，他拿磚塊砸我，我們兩人先扭打，他要拿磚塊砸我，後來磚塊被我父親
      拿開，甲○○就把我和丁○○架開。」等語屬實，足見被告乙○○、戊○○、
      甲○○、丙○○上開所辯應係實情。
（二）聲請人受有腹部挫傷、上肢挫傷及眼眶周圍挫傷等傷害，而證人吳展堂則受有
      眼眶周圍挫傷、上肢挫傷併開放性傷口、下肢挫傷併開放性傷口等傷害，有其
      二人各自提出之慈暉醫院診斷證明書二紙在卷足憑，顯然聲請人與證人吳展堂
      所受之傷勢相當，並非嚴重，聲請人所受之傷勢，以一人之力即足以造成，不
      需五人共同為之，倘如聲請人所云，係遭五人圍毆，則聲請人早已遍體鱗傷，
      豈會只有如此輕微之傷勢？由此亦見證人吳展堂上開供證：雙方互勒對方脖子
      ，然後雙方都在地上打滾，身上多處擦傷是在地上扭打時造成的等語，並非無
      稽。
（三）如上所述，聲請人稱有遭被告乙○○、戊○○、甲○○及丙○○四人圍毆之指
      訴，既有明顯瑕疵，本院參以聲請人於九十一年七月二十五日檢察官偵查中陳
      稱：「（問：有無人可以證明有五人打你？）我只有驗傷單。」、「（問：有
      無人可以證明？）沒有人可以證明，只有我一人在場。」等語之情節，聲請人
      既無法證明被告四人有參與圍毆，自不能僅憑其一人有瑕疵之指訴，即入人於
      罪。故被告四人辯稱：係為勸架將聲請人及吳展堂二人拉開等語，應堪信為真
      實。
（四）綜上所述，被告四人既無聲請人所指之犯行，渠等四人犯罪自屬不能證明。至
      聲請人雖一再指稱：吳展堂不敢單獨與聲請人商談土地糾紛之事宜，被告五人
      齊聚一處，足見渠等預謀傷害，且其向鎮公所查報被告乙○○興建違章建築，
      足見被告乙○○有傷害之動機云云，均屬其個人臆測之詞，當然不能作為被告
      四人犯罪之證據。此外，復查無其他積極證據足資證明被告四人有何傷害之犯
      行，原檢察官及臺灣高等法院臺中分院檢察署檢察長分別予以不起訴處分及駁
      回聲請人再議之處分，於法並無不合。聲請人仍執前詞，向本院聲請交付審判
      ，並無理由，應予駁回。
五、爰依刑事訴訟法第二百五十八條之三第二項前段，裁定如主文。
中      華      民      國      九十二      年    十    月    二十七    日
                                臺灣苗栗地方法院刑事第一庭
                                    審判長法  官  陳 鴻 斌
                                          法  官  姚 銘 鴻
                                          法  官  柳 章 峰
右正本證明與原本無異。
本裁定不得抗告。
                                          書記官  歐 明 秀
中      華      民      國      九十二      年    十    月   二 十七    日


司法院資訊處製作；財團法人民間司法改革基金會備份。
